臺灣臺東地方法院刑事判決　　　　　　　　96年度易字第45號
公　訴　人　臺灣臺東地方法院檢察署檢察官
被　　　告　甲○○
選任辯護人　吳漢成律師
上列被告因詐欺案件，經檢察官提起公訴 (95年度偵字第1149號
)，本院判決如下：
    主  文
甲○○無罪。
    理  由
一、公訴意旨略以: 被告甲○○於民國92年中旬某日，在戊○○
    、蔡天基、蔡聰明及蔡豐敏協議分割臺東縣臺東市○○段22
    6地號土地 (面積2260.3平方公尺)事件中，因擔任戊○○之
    見證人，而知悉戊○○分得分割後之臺東縣臺東市○○段22
    6之4地號土地 (面積579.32平方公尺)，被告甲○○為覬覦
    戊○○之財產，欲取得戊○○之財產供己花用，竟基於意圖
    為自己不法所有之犯意，向戊○○佯稱欲與戊○○一同搭蓋
    房屋，先由戊○○提供上開分得的土地及向銀行貸款取得資
    金，再由甲○○負責搭蓋房屋及銷售房屋，賺得之利潤均分
    等語，致戊○○陷於錯誤，為搭蓋房屋，戊○○先於92年8
    月28日，在臺中市○○路○段60之8號泛亞商業銀行 (後改
    制為寶華商業銀行，下稱泛亞銀行)中港分行申請開設戶名
    為「振基建設股份有限公司籌備處」之帳戶 (帳號:018xxxx
    x5268號、負責人: 戊○○)，再由甲○○委託不知情之陳鶴
    齡於92年9月16日，以公司名稱為「振基建設股份有限公司
    」、董事長為戊○○、董事為不知情之翁素玲 ( 甲○○之
    妻)及王蔡燦蓮 (甲○○之母)、監察人為甲○○、公司所在
    地為臺東市○○里○○路172巷26號，向經濟部中部辦公室
    申請公司設立登記，經濟部中部辦公室於同日准予登記。戊○○又於92年11月18日向臺東縣臺東市○○路181 號中國農
    民銀行 (現改制為合作金庫銀行)臺東分行 (下稱農民銀行)
    申請開設帳戶 (帳號:149xxxx7561 號、戶名: 戊○○)，並
    以戊○○所有上開地號土地連同同段196地號土地設定最高
    限額抵押權新臺幣 (下同)960 萬元，向農民銀行借款800萬
    元，農民銀行於92年11月19日撥款800萬元至上開帳號149xx
    xx7561號之帳戶內。戊○○另於92年11月26日向農民銀行申
    請開設戶名為「振基建設股份有限公司」之帳戶 (帳號:149
    xxxx3062號、負責人: 戊○○)，復於92年11月27日向農民
    銀行申請開設戶名為「振基建設股份有限公司」之帳戶(帳
    號:149xxxx5690 號、負責人: 戊○○)。於戊○○開設上開
    3個農民銀行帳戶後，甲○○即將3本帳戶存摺、開設帳戶用
    之「戊○○」私章2個及「振基建設股份有限公司籌備處」
    公司章1個取走，並於臺東市○○里○○路172巷26號設立辦
    公室，雇用不知情之丁○○為會計、李政嘉為主任及李德男
    為顧問，負責於戊○○所有上開土地搭蓋房屋之相關事宜。
    甲○○於92年11月27日自上開農民銀行帳號149xxxx7561號
    之帳戶領出700萬元，於92年11月27日存入500萬元至上開農
    民銀行帳號149xxxx5690號之帳戶內、於92年11月27日存入
    200萬元至上開農民銀行帳號149xxxx3062號之帳戶內。後甲○○與戊○○將預計搭蓋之4間房屋，於93年10月12日、93
    年10月12日、93年11月19日及94年3月2日，分別以480萬元
    、460萬元、430萬元及510萬元之價格，販售予周永成、趙
    天佑、陳春瑾及黃建彬，總價金為1,880萬元。於房屋未搭
    蓋完成前，甲○○又以資金不足為理由，要求戊○○再提供
    資金，戊○○遂於94年2月22日，以臺東縣臺東市○○段391
    及394地號土地設定最高限額抵押權240萬元，經由甲○○介
    紹向不知情之洪茂松借款200萬元。嗣甲○○除支付員工薪
    資、搭蓋房屋之必要費用及返還農民銀行貸款利息507,429
    元、違約金17,873元共15,617,076元、農民銀行貸款本金80
    0萬元、洪茂松借款本金200萬元外，於94年4月28日命不知
    情之丁○○以公款償還現金卡卡債18,000元，且為製造支出
    費用超過投資成本之假象，自行編列240萬元供作自己薪資
    及公關費，並編列不實之「工地保險花費3萬元」、「戊○○領取100萬元」及「農民銀行貸款利息54萬元」等項目，
    向戊○○謊稱建築房屋工程及銷售房屋後經過清算，除無利
    潤外，尚不足1,500,554元，致戊○○分文未取，始知受騙
    ，因認被告甲○○涉犯刑法第339條第1項詐欺取財罪嫌。
二、按犯罪事實應依證據認定之，無證據不得認定犯罪事實，又
    按不能證明被告犯罪者，應諭知無罪之判決，刑事訴訟法第
    154條第2項、第301條第1項分別定有明文。又告訴人之告訴
    ，係以使被告受刑事訴追為目的，是其陳述是否與事實相符
    ，仍應調查其他證據以資審認，最高法院著有52年臺上字第
    1300號判例可資參照。再按刑法第339條第1項詐欺罪之成立
    ，以意圖為自己或第三人不法之所有，以詐術使人將本人或
    第三人之物交付為要件，所謂以詐術使人交付，必須被詐欺
    人因其詐術而陷於錯誤，若其所用方法，不能認為詐術，亦
    不致使人陷於錯誤，即不構成該罪，最高法院著有46年臺上
    字第260號判例可資參照。另因刑法第339條之詐欺罪，係以
    行為人於客觀上施用詐術使人陷於錯誤，並於行為之初，即
    以意圖為不法之所有或意圖得財產上之不法利益，為其構成
    要件。又債務人於債之關係成立後，如有債務不履行之情形
    ，在一般社會經驗上可能之原因甚多，縱令出於惡意而有遲
    延給付或不為給付之情事，苟無足以證明其債之關係發生時
    自始故意藉此從事財產犯罪之積極證據，根據刑事訴訟法第
    154條第2項之規定，仍不得僅以債信違反之客觀事態，推定
    債務人自始有詐欺取財之犯意。末按，依一般社會經驗，純
    以信用為基礎之投資合作計劃，投資人理應事先評估參與投
    資人之財產狀況及整體投資計畫，據以評估其所承擔風險並
    決定投資之條件，衡情投資人應可預見投資計畫事後可能血
    本無歸，縱令投資人屆期無法獲利或取回本金，如無積極證
    據足以認定其他投資人在投資之初即有藉以詐財之本意，尚
    難僅因投資計畫錯誤且無法獲取利潤之情事，即推定其必然
    自始蓄意詐騙。
三、訊據被告甲○○堅決否認有何詐欺取財之犯行，辯稱: 告訴
    人戊○○以土地向銀行抵押貸款時，伊是連帶保證人，負有
    連帶清償責任，房屋起造的時候，伊的公關費、薪水2年共
    240萬元，以公款償還現金卡債18,000元部分，因伊人不在
    臺東，請會計代墊18,000元，回來後再以薪資扣除。工地保
    險花費3萬元部分實際確有這個花費，伊有保單可證；告訴
    人戊○○領取100萬元部分，可由農民銀行存摺查知，因為
    貸款部分，伊只有領出700萬元，100萬元還在告訴人存摺內
    可以使用。利息54萬元部分，是貸款800萬元2年內的利息，
    都在銀行可查得到。關於帳戶帳號149xxxx7561、149xxxx30
    62、149xxxx5690號部分，其中149xxxx7561號告訴人個人帳
    戶是由告訴人個人保管存摺及印鑑章，另兩本公司帳戶之公
    司印鑑章、告訴人私章、存摺都是在告訴人的身上，由告訴
    人自行保管，但存摺部分，有時告訴人會拿到公司來，伊只
    保管支票，其他都不是伊保管。每個月請款，帳目沒有問題
    時，伊開完支票就要拿到告訴人家裡，由他查核帳對不對，
    對了才會蓋章，伊才能領錢。辯護人亦為被告辯稱: 被告沒
    有詐欺的犯意、犯行。且被告支出勞務為告訴人管理所謂的
    工地籌建、資金籌措與支出，約定每個月的勞務費用、薪資
    含每個月的公關支出費用共10萬元，被告確有將房屋興建完
    成，銷售完畢，被告沒有施用詐術。至於虧損係因為景氣的
    關係，無法如預期獲利，所以非被告施用詐術詐取款項。另
    被告所說700萬元部分，貸款800萬元在戊○○的帳戶，可以
    在告訴人個人帳戶內可以看到只有700萬元轉到公司帳戶內
    ，100萬元留在告訴人帳戶內使用，這100萬元嗣後有陸續以
    提款卡領取。告訴人在告訴時說農民銀行存摺留了70幾萬元
    給他，可以證明存摺是告訴人保管的等語。
四、經查:
(一)告訴人戊○○先於警詢時陳稱: 約於83年間認識被告甲○○
    ，92年間他知道我分得1筆臺東市○○段226之4地號土地，
    他就邀我投資蓋房子，他開出的條件很好，說好房子蓋好後
    利潤平分，但他又說沒有資金，要我先向銀行貸款，我不疑
    有詐就答應他，我先以這筆土地向農民銀行抵押貸款800萬
    元等語 (見警卷第1頁至第2頁)，嗣於偵查中再陳稱: 我跟
    被告認識十幾年，他邀我一起蓋房子，說好賺錢分一半，我
    去農民銀行借錢給他蓋房子，他只還清我的借款，並在我的
    農民銀行存摺留下70幾萬元，其他就沒給我了，還用我名義
    開公司，我事後才知道等語 (見核退偵卷第43頁)，雖與被
    告於偵查中供稱: 「 (問: 有無跟戊○○一起合建房子?)
    沒有，他是出資金，然後請我管理營造、銷售部分。」、「
    (問: 有無說好賺的錢要一人一半?) 沒有。」、「 (戊○○
    除了出資金以外，還出什麼東西?) 蓋的房子的基地是戊○○提供的。」、「 (問: 你出了什麼力?) 我幫他管理公司
    、發包營建，完成後再銷售。」、「 (問: 你有無提供資金
    ?) 我提供100萬元成立公司，公司登記後就把錢拿回去。」
    、「 (問: 戊○○提供了多少錢?) 他拿土地抵押800萬元，
    他先拿100萬元走，實際上共留700萬元，後來又拿土地向洪
    茂松抵押借200萬元。」等語 (見偵卷第13頁至第14頁)所述
    之情節不一，惟可認兩人係多年老友，相知甚深，因投資興
    建房子而互約合作，共同成立振基建設股份有限公司，並由
    戊○○出錢、被告出力等情，堪以認定。
(二)告訴人戊○○於偵查中，經檢察官提示泛亞銀行印鑑卡 (見
    偵卷第92頁)、農民銀行帳號149xxxx7561號 (下稱7561號)
    、149xxxx5690號 (下稱5690號)及149xxxx3062號 (下稱306
    2號)之存款印鑑卡時 (見核退偵卷第69頁至第70頁)，均明
    白承認上開4張印鑑卡上「戊○○」字跡皆為其親簽，僅陳
    稱是被告載其去開戶的云云 (見偵卷第101頁至102頁)，再
    由卷附泛亞銀行印鑑卡上載: 存戶為「振基建設股份有限公
    司籌備處」，負責人為「戊○○」，且上有振基建設股份有
    限公司籌備處及戊○○之大、小章印文，是可認戊○○有成
    立振基建設股份有限公司之真意，否則不可能在開戶印鑑卡
    上簽名，再由農民銀行存款印鑑卡觀之，除帳號7561 號為
    戊○○個人戶頭，僅蓋有戊○○1枚私章外，餘5690號帳戶
    存款印鑑卡上有「振基建設股份有限公司」及「戊○○」大
    、小章各1枚之印文，3062號帳戶存款印鑑卡上有「振基建
    設股份有限公司」大章及「戊○○」、「甲○○」2顆小章
    共3枚印文，益足佐證戊○○有和被告共營振基建設股份有
    限公司之意思，否則不必在存款印鑑卡上設定公司大章及戊○○個人私章，和被告個人私章，是告訴人陳稱不知設立公
    司乙事云云，亦顯與事實不符，不足採信。
(三)證人戊○○於本院審理時證稱: 「 (審判長問: 你於農民銀
    行是否有開3個帳戶?) 是的，2個是公司的，另外1個是我自
    己的，是跟電信局作工程要用的。」、「 (審判長問:3 個
    帳帳戶之存款簿、印章是在哪裡?) 剛開始公司的2本存摺，
    其中1本放在我這裡，另1本放在被告那裡，直到賣房子的時
    候，被告也將另1本存摺及印章拿走。我自己開戶的部分都
    在我這裡，印章也是放在我這裡。後來被告跟我說向農民銀
    行借錢的那1本（就是事後跟我拿回去的那1本存摺）說遺失
    了，何時遺失的我不知道。」、「 (審判長問: 被告說要發
    薪水、請工程款等費用時，錢要向誰領?) 錢都是被告在處
    理。」、「 (審判長問: 存款印鑑卡是否你親自去辦的?)
    簽名是我自己簽的。」、「 (審判長問: 第1份存款印鑑卡
    為何要註銷?) 因為被告說存摺遺失了，我就將印鑑卡註銷
    。」、「 (審判長問: 為什麼公司的大章都一樣?) 都是被
    告刻的。」、「 (審判長問: 你剛剛說印章都在被告那裡，
    被告說存摺遺失了，你怕他借錢所以註銷存摺印鑑卡，既然
    公司印章在被告那裡，你如何去註銷呢?)1 組印章在會計師
    那裡，當初被告不告訴我會計師是誰，是我去縣政府查詢，
    再向會計師拿的。我並不知道被告刻了幾個印章。」、「 (
    檢察官問: 被告帶你去開立的帳戶，有幾本存摺在被告哪裡
    ?) 農民銀行有2本，國泰銀行1本或2本。」、「 (檢察官問
    : 建好的4間房子要賣時，你是否有去公司在買賣契約書上
    蓋章嗎?) 有。是被告叫我去的。」、「 (檢察官問:上面蓋
    的印章是如何來的?) 是我帶去的。那個需要印鑑章。」、
    「 (檢察官問: 是否以你名義的印章有放在被告那裡?) 有
    。」、「 (檢察官問: 既然被告有你的印章，為何你還要自
    己帶印章去蓋契約書?) 被告說要我本人蓋印章，所以我才
    帶自己的印章去，我帶去的印章也是被告幫我刻的。」等語
    (見本院96年7月5日審判筆錄第5頁至第9頁)，參以戊○○與
    周永成、趙天佑、陳春瑾及黃建彬等人簽立之不動產買賣契
    約書，內除和黃建彬簽立之契約書 (見警卷第21頁至第23頁
    ) 上加蓋當年戊○○與蔡天基、蔡聰明及蔡豐敏協議分割臺
    東市○○段226號土地所用之印章外 (見警卷第16頁)，餘和
    周永成 (見警卷第24頁至第26頁)、趙天佑 (見警卷第27頁
    至第29頁)等3份契約書上，均蓋有戊○○農民銀行3062號帳
    戶所使用之印鑑章，另與陳春瑾簽立之契約書 (見警卷第30
    頁至第32頁)上則蓋有戊○○農民銀行7561號帳戶所使用之
    印鑑章，且4份不動產買賣契約書上皆有戊○○之親筆簽名
    ，可認告訴人戊○○既有承包電信局工程之經驗，且又自承
    自己帶印章去蓋上開不動產買賣契約書已如上述，顯見上開
    農民銀行帳戶之印鑑章於94年3月2日戊○○和黃建彬簽立最
    後1份買賣契約書前，皆由戊○○保管極為灼然，否則豈有
    可能於出售房屋欲與買主簽立不動產買賣契約書時，須由戊○○親自攜帶印鑑章來用印之理。是被告辯稱: 證人戊○○
    所說都不實在，剛剛說的印鑑部分，實際上都是保管在證人
    那邊，支票簿在我這邊，存摺部分證人交給我的時候戶頭都
    是空的。而且8百萬元中的7百萬元部分，是花在工程款，每
    個月都會拿給證人看之後他才會蓋章在支票上，然後我們才
    發給小包。告訴人將存摺拿給我，時間是在房子蓋好要賣的
    時候，因為要償還農民銀行的貸款，賣的房子錢要入到帳戶
    內，用來償還貸款等語 (見本院96年7月5日審判筆錄第10頁
    )信而有徵，堪信為實在。
(四)證人戊○○復證稱: 「 (審判長問: 是否有向農民銀行借80
    0萬元?) 有。」、「 (審判長問:800 萬元是如何花用的?)1
    00萬元在我個人存摺內，有拿來繳我向第一銀行借錢的利息
    ，也有繳公司員工的健保費，事後被告走了以後尚有未繳的
    稅金18萬多元，行政執行署要查封我財產，我才又去繳了錢
    。改稱：是向臺灣銀行借錢的利息。18萬元稅金部分，是我
    跟朋友借的。」、「 (檢察官問: 你所借的800萬元，有留
    100萬元在你戶頭內，其他700萬元呢?) 其他700萬元是放在
    被告那邊，他另外用我的名義開1個帳戶。該帳戶的存摺、
    印章都是在被告那邊。」、「 (檢察官問: 戶頭留有100萬
    元的那個帳戶，其存摺、印章是誰保管的?) 剛開始是我自
    己保管的，後來被告拿去。」、「 (檢察官問: 被告將存有
    100萬元的存摺、印鑑拿去時，戶頭尚存有多少錢?) 不到10
    萬元，但確實剩多少時間太久忘記了。」、「 (檢察官問:
    你說不到10萬元，表示你已經花了90幾萬元，這些錢用在哪
    裡?) 沒有用在工程的部分，部分是銀行直接扣借800萬元的
    利息。」、「 (檢察官問: 扣掉多少利息?) 我沒有算。」
    、「 (檢察官問: 從頭到尾，800萬元的利息，都是在這個
    帳戶扣得嗎?) 不是，因為後來已經沒有錢了。」、「 (檢
    察官問: 那後來是誰付這800萬元的利息?) 我有跟乙○○借
    錢繳過1次利息。其他的是被告繳的。」等語 (見本院96年7
    月5日審判筆錄第7頁至第8頁)，然查: (1)就卷附農民銀行戊○○個人之7561號帳戶交易明細 (見偵卷第35頁至第40頁)
    觀之，於92年11月19日撥款存入800萬元，翌日即提領22萬
    元供戊○○個人使用，同年月26日轉出1萬元開立公司帳戶
    3062號甲存帳戶，同年月27日再轉出700萬元，其中200萬元
    轉入3062號帳戶，500萬元轉入公司5690帳戶內，並自92年
    12月19日起至93年12月20日止，轉帳繳納800萬元借款之利
    息7次，被告亦存入款項2次，且買主陳春瑾於94年4月14日
    、黃建彬於同年月20日及29日，亦分別將購屋款存入該帳戶
    內，此外，大都皆小額提領及轉帳繳納其他銀行借貸之利息
    ，迄94年5月9日時止，帳內僅餘38元，戊○○嗣於同年9月
    16日註銷該帳戶 (見核退偵卷第69頁)。(2)再就卷附3062號
    帳戶交易明細 (見偵卷第29頁至第34頁)觀之，除於92年11
    月26日及27日分別由7561號帳戶存入1萬元及200萬元外，自
    93年3月2日起至同年11月24日止，由5690號帳戶轉入款項5
    次，94年4月4日由7561號帳戶轉入款項1次外，餘大都以支
    票存入或提出，迄94年4月15日註銷 (見核退偵卷第70頁)時
    ，帳內已無餘額。(3)復由卷附5690號帳戶交易明細 (見偵卷
    第25頁至第28頁)觀之，除92年11月27日由7561號帳戶轉入
    500萬元外，轉入3062號帳戶共5筆440萬元，其中買主陳春
    瑾於93年11月19日存入購屋款100萬元，迄94年6月21日，帳
    內僅餘776元。(4)再戊○○向農民銀元貸入800萬元，自92年
    12月19日起至94年4月20日清償時止，共繳息14次，違約金
    繳納4次，利息總額為507,429元，違約金總額為17,873元，
    總計525,302元等情，有農民銀行臺東分行95年4月4日農東
    業字第9514900028號函附貸款餘額表及繳息清單 (見核退偵
    卷第71頁至第72頁)在卷可稽，且戊○○以上開大業段226之
    4、196地號等2筆土地向農民銀行抵押借款800萬元時，係由
    被告擔任連帶保證人之事實，亦有該行96年7月13日合金東
    台東字第0960002996號函附卷足憑。是告訴人戊○○提供土
    地抵押借貸之初，被告即擔任借款連帶保證人，共負清償借
    款之責任，嗣兩人共同設立振基建設股份有限公司，在農民
    銀行開立戊○○個人帳戶1戶，公司帳戶2戶，3個帳戶間資
    金往來多筆，賣屋所得亦分別存入告訴人個人帳戶及公司帳
    戶內，顯見告訴人戊○○與被告2人合作無間，並無何受騙
    被詐之可言，告訴人戊○○執其所保管之印鑑章與購屋者周
    永成等4人簽立不動產買賣契約書後，周永成等人亦依約將
    購屋款存入戊○○個人或公司帳戶之事實已如上述，戊○○
    自不得諉為不知，參以戊○○於偵查中證稱: 知道被告將蓋
    好的房子賣給4個人，因為被告說要蓋印章才能過戶，所以
    有在丁美雲代書那裡蓋1次，在被告租的地方那裡蓋2次印章
    ，1次在工地大樓蓋的，另外因為手會抖，有的有簽名，有
    的沒簽名等語 (見核退偵卷第44頁)，益足佐證上開銀行帳
    戶印鑑章由戊○○保管，戊○○就公司資金往來狀況應有瞭
    解，且就售屋過程及屋款收取等情亦均能確實掌握，並無證
    據可認被告有對告訴人施用詐術之情事存在。
(五)證人乙○○於本院審理時證稱: 「 (辯護人問: 被告是否曾
    經替戊○○還30萬元給你?) 當時30萬元是入到戊○○臺灣
    銀行的帳戶，後來他們有去貸款還這30萬元。」、「 (辯護
    人問:30 萬元是誰借的?) 他們兩個都有說。」、「 (辯護
    人問: 你是否曾在檢察官前說被告曾匯55,000元給你，這是
    戊○○跟你借的? 這部分跟你現在說的30萬元有沒有關係?)
    沒有，那是另外的。這是戊○○要還人家利息錢，被告要我
    先借他，他再匯過來給我。」等語 (見本院96年7月5日審判
    筆錄第16頁至第17頁)，核與證人在偵查中結稱: 我是借給
    我以前在康樂的鄰居戊○○5萬元，他們2人說要蓋房子用，
    他們說銀行的錢還沒有出來，先借給他們用等語 (見偵卷第
    161頁)相符，顯見被告有為戊○○處理個人財務，戊○○亦
    有為振基建設股份有限公司借貸週轉資金之事實。參以公司
    於94年2月初發生財務困難時，告訴人戊○○猶以其所有臺
    東縣臺東市○○段391及394地號土地設定最高限額抵押權
    240萬元，向洪茂松借款200萬元供公司週轉使用等情。亦有
    卷附土地抵押權設定契約書可稽 (見警卷第33頁)，益足佐
    證戊○○對公司財務現況的瞭解，是其陳稱公司事務均由被
    告處理云云，與事實不符，為不足採。
(六)證人丁○○於本院審理時證稱: 「 (審判長問: 振基公司2
    個農民銀行的帳戶、戊○○本人農民銀行的帳戶，就你所知
    存摺、公司章、戊○○私章何人在保管?) 我不清楚，我只
    是單純請款，公司的付款方式有支票、現金，請款部分，我
    會列1張付款明細，給被告看，被告就把票或現金拿給我。
    我看到的票，是已經蓋好公司章、私章。」、「 (審判長問
    : 從請款到票開出來需要多久時間?) 大概2、3天。開完後
    ，被告就自己會拿給我。」、「 (審判長問: 戊○○有沒有
    在管公司業務?) 我一般都是跟被告接觸，戊○○很少來公
    司。」、「 (審判長問: 就你所知被告開票需要給戊○○看
    嗎?) 我不清楚。我拿的時候就已經開好了，我不知道被告
    有沒有拿給戊○○看。」、「 (審判長問: 你有沒有拿過公
    司的大小章領公司的公款?) 我那邊有公司的大小章，是為
    了要處理勞健保的事情。另外公款的部分，我有領過，是被
    告會開取款條給我，我再去領，領過幾次、多少錢我忘記了
    ，領款的大小章跟我保管的公司大小章是不一樣的。」、「
    (審判長問: 你幫被告繳18,000元現金卡的錢，是哪裡來的
    ?) 被告人在臺中，他要我先用公司的零用金繳掉。」、「
    (審判長問: 事後被告有還掉這18,000元?) 我只有記帳而已
    ，有還沒還我不知道。他說他自己會處理。」、「 (審判長
    問: 印象中你有沒有繳過工地保險費?) 我不是第1個會計，
    之前還有會計，所以我不知道當初有這個保險。」、「(審
    判長提示警卷第9頁至第13頁之振基建設損益表、請款明細
    ，並問: 是否有看過這些明細?) 有，每一張我都有看過。
    」、「 (審判長問: 這些明細是何人製作的?) 是我製作的
    。」、「 (審判長問: 製作這些明細是否都有憑據?) 工程
    請款部分有，工程方面的都有，因為他們會來簽收。工程是
    指廠商、材料費。」等語 (見本院上開審判筆錄第12頁至第
    14頁)，參以證人在偵查中結證稱: 「 (提示警卷第9頁至第
    13頁並問: 這些報表都是誰做的?) 我做的。」、「 (問:上
    開請款總明細是依據什麼寫的?) 依據廠商送來的帳單及簽
    收簿，上面的金額還有包括之前會計做的，這個表格是整個
    工程結束後，被告叫我做的，另外我有做1本小冊子，在計
    算月結。」、「 (問: 包括之前會計做的為何意?) 之前的
    會計做的沒有留帳單，但他會記載在我剛才說的小冊子裡，
    所以這個總明細也有參照那本小冊子，可是我的部分經手零
    用金及工程請款，其他沒有，就是工地保險、戊○○、農銀
    利息跟總經理薪水加公關費，是被告叫我記載在上面，但沒
    有單據。」等語 (見核退偵卷第55頁)，及於警詢中證稱:「
    (問: 被告提供的振基建設損益表、工程請款總明細、房屋
    買賣明細、保留款未付明細及付款簽收簿是誰製作的?) 都
    是我作的。」、「 (問: 妳是依據什麼作的?) 工程請款總
    明細裡面之薪資、工地保險、支付戊○○100萬元、總經理
    薪水與公關費、農銀利息等5項是依據被告交付我提列外，
    其餘都是我依據帳簿及實際收支情形提列。」等語 (見核退
    偵卷第32頁)。可認卷附振基建設工程請款總明細 (見警卷
    第10頁至第11頁)中，僅薪資、工地保險、戊○○100萬元、
    總經理薪水加公關費及農銀利息5項無單據可佐外，餘皆有
    憑據可證應係實在。嗣證人於偵查中復證稱: 「 (問: 薪資
    是誰的薪資?) 我及主任，主任的薪水不一定，被告支付主
    任薪水後會跟我講，我會記在小冊子上面。」等語 (見核退
    偵卷第55頁)，後於本院審理時再證稱: 「 (審判長問: 你
    於警詢中說到薪資部分是被告交付你提列的，你說的薪資是
    指什麼?) 薪資是我算小冊子裡面員工、工地主任的薪資，
    工地主任1位，員工總共3個人，另外1位員工是年紀比較大
    的。薪資總共90萬元，我1個月1萬8千元，其他的部分是被
    告叫我記載下來。」等語 (見本院上開審判筆錄第14頁)，
    益足佐證被告經營振基建設股份有限公司期間，僅上述以公
    款償還被告現金卡卡債18,000元，及無憑據之工地保險費3
    萬元、戊○○領取100萬元、總經理薪水及公關費240萬元外
    ，其餘支出均有憑據為證且公訴人均認為實在。再查: (1)被
    告於本院審理時當庭提出國泰世紀產物保險股份有限公司營
    造綜合保險單1紙，上載被保險人為振基建設股份有限公司
    ，承保工程述要為新建工程，施工處所為臺東大業段226之4
    號，保險期間為92年12月10日至93年12月10日止，保險費共
    2萬4千元，有該公司1502字第92CA1631號保險單在卷足憑，
    且證人丁○○亦陳明所有房屋於94年4月完工賣出等情 ( 見
    本院上開審判筆錄第11頁)，是被告辯稱有為公司支出工地
    保險費乙節應係事實。(2)就農民銀行貸款利息而言，依上述
    農民銀行函覆內容可知800萬借款，利息總額為507,429元，
    違約金總額為17,873元，總計為525,302元，則提列利息54
    萬元亦非無據。(3)被告身為公司總經理，為公司盡心盡力，
    於公司運作2年期間受領薪水及公關費共240萬元，不論是否
    合理，亦顯與詐欺無涉。(4)再就上開「振基建設工程請款總
    明細」及「振基建設損益表」 (見警卷第9頁)觀之，公司收
    入部分僅貸款及房屋出售金額2項，支出部分亦僅有工程總
    支出及保留款未付金額2項，則將當初留在戊○○個人帳戶
    內之100萬元提列在工程請款總明細內作帳，亦合乎會計原
    則，並無何可苛責之理由。(5)至被告以零用金支出個人現金
    卡卡債18,000元乙節，固屬不當，然事後是否有補足?公司
    股東是否追認? 猶屬未定，自不能據此遽認被告有詐欺之行
    為。何況振基建設股份有限公司迄今尚未清算解散，亦有公
    司基本資料查詢單及營業登記資料公示查詢單附卷足憑，告
    訴人戊○○身為公司負責人，自可依公司法相關規定，委請
    會計師就公司債權債務詳為清算，自可查知公司盈虧是否恰
    如被告所言虧損150餘萬元，並依公司法相關規定課予被告
    應負之民事責任，究不能以被告臨訟所提出之上開不合公司
    法第228條規定之表冊而遽認公司業經清算而無利潤存在，
    並進而據此認被告自始既存有詐欺告訴人之行為。
五、綜上所述，揆諸前開判例要旨及說明，本件被告甲○○於成
    立振基建設股份有限公司，從事建築、銷售房屋之初既無為
    自己不法所有之意圖，復未使用何詐術使告訴人戊○○陷於
    錯誤，核與刑法第339條第1項之詐欺取財罪之構成要件有間
    ，自難逕以該罪相繩。本件僅屬民事糾葛，難以被告單純公
    司帳目不清，債務不履行之狀態，而推定其自始即有詐欺犯
    意。此外，復查無其他積極證據足以證明被告有何詐欺取財
    之犯行，自屬不能證明被告犯罪，應為被告無罪之諭知。
六、據上論斷，應依刑事訴訟法第301條第1項，判決如主文。
本案經檢察官丙○○到庭執行職務
中　　華　　民　　國　　96　　年　 　7 　　月　　19　　日
                  刑事第二庭審判長法  官  李水源
                                  法  官  簡芳潔
                                  法  官  曾宗欽
以上正本證明與原本無異
如不服本判決應於送達後10日內向本院提出上訴狀
                                書記官　沈茜庭
中　　華　　民　　國　　96　　年　　 7　 　月　　19　　日
